臺灣高等法院刑事判決　　　　　　　　　　　　　九十三年度上訴字第二四七九號
　　上　訴　人　臺灣桃園地方法院檢察署檢察官
　　上　訴　人
　　即　被　告　甲○○
　　被　　　告　戊○○
　　右二人共同
　　選任辯護人　蔡俊有律師
　　上　訴　人
　　即　被　告　丁○○
　　選任辯護人　林誌誠律師
　　被　　　告　丙○○
　　指定辯護人　本院公設辯護人乙○○
右上訴人因毒品危害防制條例案件，不服臺灣桃園地方法院九十二年度訴字第八三六
號，中華民國九十三年六月二十九日第一審判決（起訴案號：臺灣桃園地方法院檢察
署九十一年度偵字第一五五六七號、第一六七五七號），提起上訴，本院判決如左：
    主  文
原判決撤銷。
甲○○、戊○○、丁○○共同連續販賣第一級毒品，累犯，各處有期徒刑柒年伍月，
又共同連續販賣第二級毒品，累犯，各處有期徒刑參年捌月。扣案之海洛因伍拾貳包
（驗餘淨重合計參拾玖點參公克、包裝重拾貳點貳貳公克，純質淨重捌點伍陸公克）
沒收銷燬之。扣案之安非他命伍包（其中參包，毛重為參拾貳點陸壹伍公克，含參個
包裝塑膠袋重，未測得淨重；其中貳包，驗餘淨重合計零點陸零貳捌公克）沒收銷燬
之。扣案之電子秤壹台、分裝袋參拾伍個及販賣毒品所得財物新台幣壹仟伍佰元均沒
收之，如所得財物全部或一部不能沒收時，以其財產抵償之。應執行有期徒刑拾年捌
月，扣案之海洛因伍拾貳包（驗餘淨重合計參拾玖點參公克、包裝重拾貳點貳貳公克
，純質淨重捌點伍陸公克）沒收銷燬之。扣案之安非他命伍包（其中參包，毛重為參
拾貳點陸壹伍公克，含參個包裝塑膠袋重，未測得淨重；其中貳包，驗餘淨重合計零
點陸零貳捌公克）沒收銷燬之。扣案之電子秤壹台、分裝袋參拾伍個及販賣毒品所得
財物新台幣壹仟伍佰元均沒收之，如所得財物全部或一部不能沒收時，以其財產抵償
之。
丙○○共同連續販賣第一級毒品，處有期徒刑柒年貳月，又共同連續販賣第二級毒品
，處有期徒刑參年柒月。扣案之海洛因伍拾貳包（驗餘淨重合計參拾玖點參公克、包
裝重拾貳點貳貳公克，純質淨重捌點伍陸公克）沒收銷燬之。扣案之安非他命伍包（
其中參包，毛重為參拾貳點陸壹伍公克，含參個包裝塑膠袋重，未測得淨重；其中貳
包，驗餘淨重合計零點陸零貳捌公克）沒收銷燬之。扣案之電子秤壹台、分裝袋參拾
伍個及販賣毒品所得財物新台幣壹仟伍佰元均沒收之，如所得財物全部或一部不能沒
收時，以其財產抵償之。應執行有期徒刑拾年貳月，扣案之海洛因伍拾貳包（驗餘淨
重合計參拾玖點參公克、包裝重拾貳點貳貳公克，純質淨重捌點伍陸公克）沒收銷燬
之。扣案之安非他命伍包（其中參包，毛重為參拾貳點陸壹伍公克，含參個包裝塑膠
袋重，未測得淨重；其中貳包，驗餘淨重合計零點陸零貳捌公克）沒收銷燬之。扣案
之電子秤壹台、分裝袋參拾伍個及販賣毒品所得財物新台幣壹仟伍佰元均沒收之，如
所得財物全部或一部不能沒收時，以其財產抵償之。
    事  實
一、甲○○前因違反麻醉藥品管理條例案件，經原審法院於民國（下同）八十四年三
    月三十一日以八十四年易字第一一六四號判決判處有期徒刑五月，而於同年五月
    十二日確定；復因犯偽造有價證券等罪，經原審法院於八十四年十二月二十二日
    以八十四年訴字第一七七Ｏ號判決判處有期徒刑三年六月確定，而於八十五年五
    月十日確定，前揭二罪經原審法院以八十五年聲字第一八四一號裁定應執行有期
    徒刑三年九月確定，於八十五年七月二十日入監執行；再因違反麻醉藥品管理條
    例案件，經原審法院於八十五年十月二十二日以八十五年易字第三六一一號判決
    判處有期徒刑九月，後於八十五年十二月十三日確定，接續前揭二案執行，嗣於
    八十七年八月六日假釋，假釋期間交付保護管束，後於八十九年六月二十八日假
    釋期滿，有期徒刑所餘刑期內未經撤銷假釋，其未執行之刑，以已執行論。戊○○前因違反麻醉藥品管理條例案件，經原審法院於八十三年六月二十九日以八十
    三年訴字第六四一號判決判處有期徒刑七年六月，而於同年十一月七日確定，於
    八十三年十一月二十五日入監執行，嗣於八十六年五月十五日假釋，假釋期間交
    付保護管束，後於九十年八月二十二日假釋期滿，有期徒刑所餘刑期內未經撤銷
    假釋，其未執行之刑，以已執行論。又丁○○前因竊盜案件，經原審法院於九十
    年三月七日以九十年訴緝字第一九號判決判處有期徒刑十月，而於同年四月五日
    確定，後於九十年十月十一日執行完畢。
二、詎甲○○猶不知悔改，明知海洛因及安非他命分別係屬毒品危害防制條例所規範
    之第一級、第二級毒品，不得販賣，竟夥同知悉不得販賣毒品之其妻戊○○及友
    人粘文青（原審法院通緝中，由原審另結）共同基於販賣第一級毒品海洛因及第
    二級毒品安非他命之概括犯意聯絡，自九十一年初起，連續在甲○○所經營位於
    桃園縣桃園市○○路六二號之「忠興洗車場」，販賣第一級毒品海洛因及第二級
    毒品安非他命予不特定人牟利，以每販賣新台幣（下同）一萬元得抽取一千元佣
    金或免費提供毒品吸食之代價，僱請有犯意聯絡並均知悉不得販賣毒品之己○○
    （另案偵辦中）、及丙○○二人，從事毒品現場交易工作，由甲○○、戊○○及
    粘文青先以電話聯絡販毒對象，約定購買之毒品數量、金額及交易地點後，將毒
    品放在分裝袋內並封存於紅包袋中，紅包袋外註明金額後交予另案被告己○○及
    丙○○前往交易。(一)先後由己○○於不詳時間，在桃園市桃鶯陸橋下、桃園火車
    站後之「香雞城」外販賣海洛因及安非他命予蘇裕閔、姓名年籍不詳綽號「阿忠
    」、「阿德」、「小傑」及「小陳」等人多次。嗣經警於同年八月十九日下午三
    時四十分許，在上開洗車場內林淑蓉所有車牌號碼ＲＨ八—一五五號輕型機車置
    物箱內查獲放有紅色紅包袋，每一紅包袋內均裝有第一級毒品海洛因，共四十包
    （驗餘淨重合計三二‧一二公克、包裝重九‧二五公克，純質淨重七‧九二公克
    ），並帶同警方於洗車場的廁所內取出安非他命三包（毛重為三二‧六一五公克
    ，含三個包裝塑膠袋重，未測得淨重）、電子磅秤一台及分裝袋二十個等物。(二)
    復由丙○○於九十一年八月二十五日、八月二十七日、八月三十日、九月二日及
    九月四日，先後多次於不詳地點販賣不詳數量之海洛因及安非他命予不詳姓名之
    人，其間丙○○於同年九月一日起至九月四日止，先後四次以每次五百元之代價
    僱請與其有犯意聯絡並知悉不得販賣毒品之丁○○從事毒品現場交易，嗣於同年
    九月四日下午六時五十分許，丁○○依丙○○之指示，前往八德市○○○街與仁
    愛街口與邱銘銓進行毒品交易時，為警當場查獲，並扣得第一級毒品海洛因（驗
    餘淨重Ｏ‧一六公克）、第二級毒品安非他命（驗餘淨重Ｏ‧二Ｏ九八公克）各
    一包，及丁○○所有販賣毒品予邱銘銓所得一千五百元。旋警員詢問丁○○毒品
    藏放處，而於同日晚上七時許，丁○○帶同警方返回其位於桃園縣八德市○○路
    一五０巷二十六號三樓租住處查看，丙○○適在現場，當場查獲第一級毒品海洛
    因十二包（驗餘淨重合計七‧一八公克、包裝重三‧Ｏ二公克，純質淨重Ｏ‧六
    四公克）、第二級毒品安非他命二包（驗餘淨重合計Ｏ‧六Ｏ二八公克），及分
    裝袋十五個等物。
三、案經桃園縣政府警察局桃園分局報告臺灣桃園地方法院檢察署檢察官偵查起訴。
    理  由
一、訊據上訴人即被告甲○○、被告戊○○均矢口否認右開犯行，辯稱：扣案毒品、
    電子秤及分裝袋均係粘文青所有，查獲前一天晚上，粘文青向伊借機車，毒品及
    電子秤等物應是他放的，第二天早上伊上班時，機車已在洗車場外面，不到十分
    鐘，警察就來了，渠等均不認識己○○及丙○○，並未販賣毒品云云。被告丙○○辯稱：伊不認識戊○○、甲○○，沒有為戊○○販賣毒品，亦無僱用丁○○販
    賣毒品，伊之警詢筆錄不實在，因為警員有對伊刑求等語。上訴人即被告丁○○
    固供承為警查獲時手上拿著一千五百元之事實不諱，然矢口否認販賣海洛因、安
    非他命之犯行，辯稱：伊於查獲當天手上拿著一千五百元是要去買飲料，經過福
    國北街被抓，當時伊沒有遇到邱銘銓，直到伊被抓的時候，邱銘銓才在伊旁邊，
    扣案海洛因及安非他命不是在伊身上找到的，伊不知道在哪找到的，也不是伊的
    ，依遭警方刑求，警詢筆錄是警察已寫好，要伊簽名，伊沒有自白云云。經查：
(一)刑事訴訟法第一百條之二固準用同法第一百條之一第一項之規定，司法警察（官
    ）詢問犯罪嫌疑人，除有急迫情況且經記明筆錄者外，應全程連續錄音；必要時
    ，並應全程連續錄影。考其立法目的，在於建立詢問筆錄之公信力，並擔保詢問
    程序之合法正當；亦即在於擔保犯罪嫌疑人對於詢問之陳述係出於自由意思及筆
    錄所載內容與其陳述相符。故司法警察（官）詢問犯罪嫌疑人如違背上開規定，
    其所取得之供述筆錄，究竟有無證據能力，原應審酌司法警察（官）違背該法定
    程序之主觀意圖、客觀情節、侵害犯罪嫌疑人權益之輕重、對犯罪嫌疑人在訴訟
    上防禦不利益之程度，以及該犯罪所生之危害，暨禁止使用該證據對於抑制違法
    蒐證之效果，及司法警察（官）如依法定程序有無發現該證據之必然性等情形，
    本於人權保障與社會安全之均衡維護精神，依比例原則，具體認定之。但如犯罪
    嫌疑人之陳述係屬自白，同法第一百五十六條第一項已特別規定「被告之自白，
    非出於強暴、脅迫、利誘、詐欺、違法羈押或其他不正之方法，且與事實相符者
    ，得為證據」，則被告在警詢之自白如係出於自由意思而非不正之方法，且其自
    白之陳述與事實相符，縱令司法警察（官）對其詢問時未經全程連續錄音或錄影
    ，致詢問程序不無瑕疵，仍難謂其於警詢自白之筆錄無證據能力，最高法院九十
    二年著有台上字第二九一三、六一一九號判例可資參照。本件被告丙○○、丁○○均抗辯警訊時遭警刑求，且警訊過程均無錄音，採證過程違法，渠等警訊時之
    筆錄無證據能力云云。然查：證人即本案查獲警員王祥逢、楊勝雄、潘國輝於原
    審審理時，均證述對於被告丙○○無不法行為等語在卷（見原審卷二第九五頁，
    原審卷三第十三、十六頁），而被告丙○○亦表示不知道遭何位刑警刑求等語（
    見原審卷一第六九頁），再被告丙○○被查獲後經原審裁定令入臺灣桃園看守所
    附設勒戒處所執行觀察、勒戒，被告丙○○並無外傷，此有該所新收收容人內外
    傷紀錄表一份附卷可憑（見原審卷二第一一四至一一六頁），從而，被告丙○○
    抗辯被警員毆打一節，查無實據，委不足採。又被告丙○○、丁○○之警詢錄影
    帶已隨渠等涉犯施用第一級、第二級毒品案件移送臺灣桃園地方法院檢察署一節
    ，此有桃園縣政府警察局桃園分局九十三年四月八日以桃警分刑字第Ｚ○○○○○○○○○號函、該局九十一年九月四日桃警分刑字第三三二六、三三二八號報
    告書各一份（見原審卷二第一一八至一二二頁）在卷足憑，而被告丙○○、丁○○等所涉施用毒品案件，業經原審法院分別以九十一年訴字第一六九Ｏ號判決及
    九十二年訴字第八五二號判決有罪確定並已執行，該案業經原審查閱屬實（見原
    判決第十七頁所載），被告丙○○、丁○○之警詢錄影帶業因執行而銷毀，核與
    警訊過程未錄音之情形，殊不相同。又證人邱銘銓於偵、審中雖亦陳稱：伊的警
    詢筆錄不實在，警員在被告丁○○住處毆打伊，伊當時是要去買晚餐，沒有交付
    一千五百元予被告丁○○，查獲的毒品是警員在地上撿到的云云（見偵一六七五
    七號卷第十八至十九頁，原審卷二第八三至八五頁）。然查證人王祥逢、楊勝雄
    、潘國輝（亦為查獲警員）於原審審理時均證述對於證人邱銘銓無不法行為等語
    在卷（見原審卷二第九七頁，原審卷三第十三、十六頁），而原審質之證人邱銘
    銓被何位警員毆打、有無受傷？證人邱銘銓表示不知道，沒有受傷等語（見原審
    卷二第八五至八七頁），從而，證人邱銘銓抗辯被警員毆打一節，查無實據，亦
    不足採。綜上所述，被告等於警訊時既未遭受刑求，渠等自白均係出於自由意思
    而非不正之方法，而其自白陳述之錄音，雖因案件之執行而銷毀，惟此尚難與司
    法警察（官）對其詢問時未經全程連續錄音或錄影相提並論，衡諸司法警察（官
    ）之主觀意圖、客觀情節、侵害犯罪嫌疑人權益之輕重、對犯罪嫌疑人在訴訟上
    防禦不利益之程度，以及該犯罪所生之危害，暨禁止使用該證據對於抑制違法蒐
    證之效果，及司法警察（官）如依法定程序有無發現該證據之必然性等情形，本
    於人權保障與社會安全之均衡維護精神，依比例原則，仍難謂其於警詢自白之筆
    錄無證據能力，合先敘明。
(二)就被告甲○○、戊○○販賣第一級毒品海洛因、第二級毒品安非他命部分：
　(1)查被告甲○○於九十一年八月十九日十五時四十分許，在桃園市○○路六十二號
    之忠興洗車場處，於林淑蓉所有車牌號碼ＲＨ八—一五五號輕型機車置物箱內，
    為警方查獲放有紅色紅包袋，每一紅包袋內均裝有第一級毒品海洛因，共四十包
    （驗餘淨重合計三二‧一二公克、包裝重九‧二五公克，純質淨重七‧九二公克
    ），並帶同警方於洗車場的廁所內取出安非他命三包（毛重為三二‧六一五公克
    ，含三個包裝塑膠袋重，未測得淨重）、電子磅秤一台及分裝袋二十個之事實，
    業據被告甲○○於警詢、偵查中坦承不諱（見九十一年度偵字第一五五六七號偵
    查卷第七頁背面、第六八至六九頁）。又扣案之白色粉末四十包，其成分為第一
    級毒品海洛因、淨重三二．一二公克，及扣案之白色或無色透明結晶性粉末三包
    ，其成分為第二級毒品安非他命、淨重三二．六一五公克（含三個塑膠袋），此
    有法務部調查局九十一年九月十七日調科壹字第Ｏ八ＯＯＯ五六五六號鑑定通知
    書（見偵一五五六七號卷第一二六頁）、行政院衛生署管制藥品管理局管檢字第
    ０九二０００三一二四號檢驗成績書（見偵一五五六七號卷第一二八頁）各一份
    在卷可稽。
  (2)被告丙○○於警詢時供稱：「為警所查獲之毒品海洛因及安非他命，均係桃園市
    ○○路六十二號忠興洗車場之老闆娘戊○○所交付，自九十一年八月二十五日開
    始幫戊○○販賣毒品，以販賣毒品所得之十分之一為酬勞，均是戊○○以行動電
    話聯絡我，共於八月二十五日、八月二十七日、八月三十日、九月二日及九月四
    日，先後多次於不詳地點販賣不詳數量之海洛因及安非他命予不詳姓名之人」等
    語綦詳（見偵一六七五七號卷第四至六頁）。又證人己○○於警詢中證述：「其
    自九十一年初起，連續將被告甲○○或戊○○所交付之海洛因、安非他命（先將
    毒品秤好後，放在分裝袋再放在紅包袋內，紅包袋外會寫上金額），帶至桃園市
    桃鶯陸橋下、桃園火車站後之「香雞城」附近，販賣予蘇裕閔、姓名年籍不詳綽
    號『阿忠』、『阿德』、『小傑』、『小陳』」等語明確（見偵一五五六七號卷
    第四九至五十頁）。雖被告甲○○辯稱渠等均不認識己○○及丙○○云云，然於
    警方查獲時在場之證人吳義寰證述伊確實見過己○○等語明確（見偵一五五六七
    號卷第三四頁及反面），足見甲○○、戊○○與己○○應係認識，則甲○○等所
    辯不認識己○○云云，顯係臨訟卸責之詞，委不足採。
  (3)而證人林建明於警詢中亦證述：「我於九十一年八月十七日十時許我到忠興洗車
    廠內找庚○○，當時庚○○跟我講說，忠興洗車廠老闆甲○○有在販賣毒品，如
    果我或朋友有需要時可以跟他聯絡。」、「‧‧注射之毒品是我‧‧向『陳志明
    』購買一小包‧‧」（見偵一五五六七號卷第二四頁），雖證人林建明並未親自
    見聞或向被告甲○○購買毒品，然其原因乃係因伊「最近沒有錢買」，始未向被
    告甲○○買毒品（見偵一五五六七號卷第二四頁反面）。而證人庚○○雖於原審
    證稱：伊沒有向丙○○說過甲○○有在販賣毒品，如果有需要時可以跟甲○○聯
    絡等語云云（見原審卷二第九十頁），然姑不論證人庚○○本係甲○○洗車場之
    受僱員工，立場已有偏頗之虞，且庚○○係證述伊沒有向丙○○說過甲○○有在
    販賣毒品等語云云，並非否認伊係向林建明說過上述言語，而其於審理中明確指
    稱並不認識丙○○與林建明（見原審卷二第八九、九一頁），顯見庚○○並未將
    丙○○與林建明二人搞混；況庚○○於警詢時亦證稱：「甲○○夫妻有否吸食（
    毒品）我不清楚，但每天進出之人很多找他們」、「（現場查獲的林建明是否認
    識？）林建明這幾天我有看到他們來車場」等語（見一五五六七號卷第二九頁反
    面），則庚○○前開於原審所述未說過甲○○販賣毒品云云，尚不足以否定林建
    明前開於警詢之供述，是自不能以證人庚○○有瑕疵之供述作為證據。
  (4)此外，並有電子磅秤及分裝袋扣案可稽，是被告甲○○、戊○○販賣第一級、第
    二級毒品之犯行，應堪認定。
(三)就被告丙○○、丁○○販賣第一級毒品海洛因、第二級毒品安非他命部分：
  (1)查證人即於九十一年九月四日查獲警員王祥逢於原審審理時證述：「‧‧‧，我
    們先到那裡埋伏，路口那裡有的土地公廟，我們小隊長當時在車上，二個同事在
    附近，我人在土地公廟前面，當時我就看到一個騎機車來，蹲在那裡，然後我在
    附近徘徊，我看到巷口有一個人出來，那個蹲的人就走向他，我就站在旁邊看到
    他們二人在毒品交易。」、「巷口走出來的那人拿東西給在那邊等的那個人，我
    有看到東西有遞給蹲著的那個人，我有衝過去抓著他們，同事就跳出來抓住他們
    。」、「（問：那個人手上拿何物？）我們抓到他時，我忘記那包東西是在他手
    上還是地上，我初步判斷那是海洛因。」等語綦詳（見原審卷二第九四至九五頁
    ）。又證人即於九十一年九月四日查獲警員楊勝雄於原審審理時證述：「‧‧我
    就在現場的另一邊埋伏等待並且監控，看到有一個人形跡可疑的往土地公廟走過
    去，就有一個人前來接洽，我們衝過去，另一個同事王祥逢是第一個看到，我看
    到他過去，我才跟過去。」、「（問：你到現場，是否有看到什麼？）在他們的
    手上有查扣到毒品，至於有沒有錢，我已經忘了。」等語（見原審卷三第十五頁
    ）。核與證人邱銘銓於警詢中證述：「我當時與丁○○正在進行毒品交易，然後
    被一旁埋伏的警察當場查獲丁○○交給我的海洛因一包（毛重零點三公克）、安
    非他命一包（毛重零點三公克），另查獲我交給丁○○的新台幣壹仟伍佰元。」
    等語相符（見偵一六七五七號卷第十二頁反面）。按證人王祥逢、楊勝雄、邱銘
    銓與被告丁○○並無糾紛怨隙，應無設詞誣陷之理，而勾稽渠等證詞互核相符，
    自足以採信。
  (2)又扣案之白色粉末各一包，其成分分別為海洛因、甲基安非他命，此有國防部憲
    兵司令部九十三年三月十九日（93）宇鑑字第Ｏ三五七五號鑑驗通知書（見原審
    卷二第一一二頁：係安非他命，淨重○．○二九八公克）、法務部調查局九十一
    年九月二十三日調科壹字第Ｏ八ＯＯＯ五七Ｏ一號鑑定通知書（見原審卷三第三
    八頁：海洛因，淨重○．三一公克）各一份在卷可稽。
  (3)雖被告丁○○辯稱伊手上拿的一千五百元是自己的，伊當時是要去便利商店買飲
    料、香菸云云；另證人邱銘銓於偵、審中亦翻異前詞改稱：伊的警詢筆錄不實在
    ，警員在被告丁○○住處毆打伊，伊當時是要去買晚餐，沒有交付一千五百元予
    被告丁○○，查獲的毒品是警員在地上撿到的云云（見偵一六七五七號卷第十八
    至十九頁，原審卷二第八三至八五頁）。然查，被告丁○○將海洛因、安非他命
    各一包交予證人邱銘銓完成交易之際，為在場埋伏之警員當場查獲一情，已據證
    人王祥逢、楊勝雄於原審審理時證述屬實（見原審卷二第九三至一００頁，原審
    卷三第十四至十八頁）。而稽之被告丁○○於原審審理時供述伊在距離便利商店
    五十公尺左右處，錢握在手上為警查獲等語（見原審卷三第六四頁），衡情果被
    告丁○○是要去買香菸、飲料，何以在未到便利商店前即將一千五百元拿出來握
    在手上？顯與常理有違，自難採信。又證人王祥逢、楊勝雄、潘國輝（亦為查獲
    警員）於本院審理時均證述對於證人邱銘銓無不法行為等語在卷（見原審卷二第
    九五頁，原審卷三第十三、十六頁），而原審質之證人邱銘銓被何位警員毆打、
    有無受傷？證人邱銘銓表示不知道，沒有受傷等語，且並無去驗傷，亦無診斷證
    明書（見原審卷二第八五至八七頁），從而，證人邱銘銓抗辯被警員毆打一節，
    查無實據，委不足採。是被告丁○○上開所辯、證人邱銘銓於偵、審中所述，均
    不足採，附此敘明。
  (4)被告丙○○自戊○○處取得第一級毒品海洛因、第二級毒品安非他後，或由自己
    、或交由被告丁○○販賣等情，業據丙○○、丁○○於警詢中坦承不諱（見偵一
    六七五七號卷第四至六、九至十一頁），核與證人己○○於警詢中之證述相符（
    見偵一五五六七號卷第四九至五十頁）。而於被告丁○○租屋處查獲之海洛因十
    二包（驗餘淨重合計七‧一八公克、包裝重三‧Ｏ二公克，純質淨重Ｏ‧六四公
    克）、安非他命二包（驗餘淨重合計Ｏ‧六Ｏ二八公克），係被告丙○○、丁○○所有，業據被告丙○○、丁○○於原審審理時供述在卷（見原審卷一第六七頁
    ，原審卷三第六十頁），而扣案之白色粉末，其成分分別為海洛因、甲基安非他
    命，此有法務部調查局九十一年十月八日調科壹字第０八０００五七００號鑑定
    通知書（見原審卷三第四十頁：係海洛因，淨重七．一八公克）、國防部憲兵司
    令部刑事鑑識中心九十一年十二月二十三日（九一）綱得字第一七五四０號鑑驗
    通知書（見原審卷三第三九頁：係安非他命，淨○．六○二八公克）各一份附卷
    足佐。是被告丙○○、丁○○販賣第一級毒品海洛因、第二級毒品安非他命之犯
    行，應足堪認定。
(四)持有海洛因、安非他命之原因，或係為供一己吸用、或為受他人寄藏、抑或基於
    出售營利之意圖而販入，其原因尚屬不一，然販賣海洛因、安非他命屬違法行為
    ，非可公然為之，不論是瓶裝或紙包之海洛因、安非他命，均可任意分裝增減其
    分量，而每次買賣之價量，亦隨時依雙方關係之深淺、當時之資力、需求程度及
    對行情之認知等因素機動調整，販賣之利得，除經坦承犯行，或價量俱臻明確外
    ，委難查得實情，然一般民眾普遍認知海洛因、安非他命等毒品之非法交易，司
    法機關一向查緝甚嚴，且刑罰極重並不寬貸，衡諸常理，倘非有利可圖，絕無甘
    冒被嚴查重罰之理，從而，舉凡其有償交易，除足反證其確另基於某種非圖利本
    意之關係外，通常尚難因無法查悉其賣出之差價，而諉無營利之意思，被告丙○○多次自甲○○、戊○○處取得第一級毒品海洛因、第二級毒品安非他命後，或
    由自己、或交由被告丁○○販賣，而被告丁○○雖與邱銘銓僅交易一次，然則邱
    銘銓與被告丁○○並無任何私誼，丁○○既費心盡力且自甘承受違法之後果涉險
    販賣第一級毒品海洛因、第二級毒品安非他命，自當有營利所圖，勢欲從中牟利
    求得回報，足徵被告甲○○、戊○○、丙○○、丁○○共同基於販賣海洛因、安
    非他命營利之意思而層轉販售毒品予不特定之人，殆無疑義，從而，被告甲○○
    、戊○○、丙○○、丁○○上揭所辯，均屬卸責之詞，不足採信，其等於事實欄
    所述之時、地販賣第一級毒品海洛因、第二級毒品安非他命既遂行為，已經證明
    ，應依法論科。
二、按被告甲○○、戊○○、丙○○、丁○○行為後，毒品危害防制條例業經立法院
    全部修正，經總統於九十二年七月九日公布，而於公布後六月即九十三年一月九
    日施行，經比較修正前後之新舊法結果，無論販賣第一級、第二級毒品罪，對被
    告等均無不同，依刑法第二條第一項前段規定，應適用修正後之裁判時新法處斷
    。核被告甲○○、戊○○、丙○○、丁○○所為，均係犯修正後毒品危害防制條
    例第四條第一項、第二項之販賣第一級、第二級毒品罪。被告甲○○、戊○○、
    丙○○、丁○○與同案被告粘文青間就上開犯罪，有犯意之聯絡及行為之分擔，
    均為共同正犯。又販賣毒品係以持有毒品為其基本犯罪事實，故被告等販賣第一
    級毒品、第二級毒品所持有第一級、第二級毒品之低度行為，為販賣之高度行為
    所吸收，均不另論罪。被告四人先後多次販賣第一級、第二級毒品之行為，時間
    緊接，復均觸犯構成要件相同之罪名，顯係基於概括之犯意，反覆為之，均為連
    續犯，應依刑法第五十六條之規定，分別論以一罪，並均加重其刑。被告等所犯
    販賣第一級、第二級毒品罪，犯意個別，行為互殊，應分論併罰。又查被告甲○○、戊○○、丁○○有事實欄所載犯罪科刑執行情形，此有本院被告全國前案紀
    錄表各一份在卷可憑，其等於有期徒刑執行完畢後五年以內再犯本件有期徒刑以
    上之罪，為累犯，均應依刑法第四十七條規定，依法加重其刑（被告甲○○、戊○○、丁○○販賣第一級毒品罪部分，其法定本刑為死刑、無期徒刑部分，依法
    不得加重，僅得就罰金刑部分遞加重其刑）。又被告等雖販賣毒品海洛因、安非
    他命多次，然考其販賣之數量尚非鉅，而本條規定之刑度甚重，在情輕法重之下
    ，爰依刑法第五十九條之規定，酌量予以減輕其刑，以符刑罰相當之原則，並先
    加後減之。原審予被告論罪科刑，固非無見。惟查：(一)本件被告甲○○、戊○○
    、丙○○、丁○○共同基於販賣海洛因、安非他命營利之意思，由被告丙○○自
    甲○○、戊○○處取得第一級毒品海洛因、第二級毒品安非他命後，或由自己、
    或再交由被告丁○○販賣予不特定之人，從中謀得不法利益，應足堪認定，原審
    未查被告間所具有的層轉節制、販售毒品之階層關係，未綜合全案情節，僅論以
    被告甲○○、丙○○持有第一級毒品罪、被告丁○○販賣及持有第一級毒品罪、
    被告戊○○無罪之判決，顯有未洽，應有認事用法之顯然違誤。(二)又查獲之第一
    、二級毒品及專供製造或施用第一、二級毒品之器具，不問屬於犯人與否，均沒
    收銷燬之，為毒品危害防制條例第十八條第一項所明定，其目的即為考量毒品危
    害社會健康甚鉅，不問屬於犯人與否，均應予義務沒收之，原判決就關於在忠興
    洗車場廁所內扣得之安非他命三包、電子秤一台、分裝袋二十個部分，竟以「被
    告甲○○否認為其所有，辯稱：可能是粘文青藏放的等語，查該等扣案物品未採
    驗指紋，且係在不特人可自由進出之廁所內扣得，從而，並無積極證據足認與被
    告甲○○之持有第一級毒品海洛因有關」，均不為沒收銷燬（或沒收）之諭知，
    顯有判決適用法律不當之違誤。被告等上訴否認犯罪，雖無可取，惟原判決既有
    可議，即屬無可維持，應由本院將原判決撤銷予以改判。爰審酌被告甲○○、戊○○、丙○○、丁○○販賣毒品之數量、散播毒品危害社會情節，並參酌其等犯
    罪之動機、目的、手段、次數、犯罪所得及犯罪後態度等一切情狀，分別量處如
    主文所示之刑，並分別定其應執行之刑。
三、扣案海洛因四十包（驗餘淨重合計三二‧一二公克、包裝重九‧二五公克，純質
    淨重七‧九二公克）、海洛因十二包（驗餘淨重合計七‧一八公克、包裝重三‧
    Ｏ二公克，純質淨重Ｏ‧六四公克），為查獲之毒品，不論屬犯人與否，均應依
    修正毒品危害防制條例第十八條第一項前段之規定宣告沒收銷燬之。扣案之安非
    他命三包（毛重為三二‧六一五公克，含三個包裝塑膠袋重，未測得淨重）、安
    非他命二包（驗餘淨重合計Ｏ‧六Ｏ二八公克），為查獲之毒品，不論屬犯人與
    否，均應依修正後毒品危害防制條例第十八條第一項前段之規定宣告沒收銷燬之
    。又扣案之電子秤一台、分裝袋二十個及分裝袋十五個，均為供犯罪所用之物，
    應依同條例第十九條第一項規定宣告沒收。又等販賣所得均未扣案，僅被告丁○○於九十一年九月四日分別以一包海洛因一千元、一包安非他命五百元之價格販
    賣予邱銘銓一次，為警扣得販賣毒品所得共計一千五百元，此部分係共犯共同被
    告犯罪所得之財物，應依同條例第十九條第一項規定宣告沒收，如全部或一部不
    能沒收時，以被告等財產抵償之。另扣案海洛因一包（驗餘淨重Ｏ‧一六公克）
    安非他命一包（驗餘淨重Ｏ‧二Ｏ九八公克），業經原審法院以九十二年度聲字
    第二七一一號裁定宣告沒收銷燬，且已販賣與證人邱銘銓而與本案無關，不另為
    沒收銷燬之諭知，併此敘明。
據上論斷，應依刑事訴訟法第三百六十九條第一項前段、第三百六十四條、第二百九
十九條第一項前段、修正後毒品危害防制條例第四條第一項、第二項、第十八條第一
項前段、第十九條第一項，刑法第十一條前段、第二條第一項、第五十六條、第四十
七條、第五十九條、第五十一條第五款，判決如主文。
本案經檢察官陳玉珍到庭執行職務。
中　　　華　　　民　　　國　　九十三　　年　　　十二　 　月 　　十六　　日
                        臺灣高等法院刑事第九庭
                                  審判長法　官  李  文  成
                                        法　官  周  盈  文
                                        法　官  官  有  明
右正本證明與原本無異。
如不服本判決，應於收受送達後十日內向本院提出上訴書狀，其未敘述上訴之理由者
並得於提起上訴後十日內向本院補提理由書（均須按他造當事人之人數附繕本）。
                                        書記官  林  蓓  瑜
中　　　華　　　民　　　國　　九十三　　年　　 十二 　　月　　 十七 　　日
附錄：本案論罪科刑法條全文
毒品危害防制條例第四條第一項、第二項規定：
製造、運輸、販賣第一級毒品者，處死刑或無期徒刑；處無期徒刑者，得併科新臺幣
一千萬元以下罰金。
製造、運輸、販賣第二級毒品者，處無期徒刑或七年以上有期徒刑，得併科新臺幣七
百萬元以下罰金。
毒品危害防制條例第十八條第一項規定：
查獲之第一、二級毒品及專供製造或施用第一、二級毒品之器具，不問屬於犯人與否
，均沒收銷燬之；查獲之第三、四級毒品及製造或施用毒品之器具，無正當理由而擅
自持有者，均沒入銷燬之。但合於醫藥、研究或訓練之用者，得不予銷燬。
毒品危害防制條例第十九條第一項規定：
犯第四條至第九條、第十二條、第十三條或第十四條第一項、第二項之罪者，其供犯
罪所用或因犯罪所得之財物，均沒收之，如全部或一部不能沒收時，追徵其價額或以
其財產抵償之。
